【裁判字號】    98,訴,218
【裁判日期】    981028
【裁判案由】    解除契約  等
【裁判全文】
臺灣高雄地方法院民事判決               98年度訴字第218號
原      告  丁○○
訴訟代理人  甲○○
被      告  四季地產開發股份有限公司
兼法定代理  丙○○
人
共      同  柯尊仁律師
訴訟代理人
上列當事人間解除契約等事件，經本院於民國98年10月14日言詞
辯論終結，判決如下：
    主      文
被告四季地產開發股份有限公司、丙○○應分別給付原告新臺幣
柒萬捌仟元及均自民國九十八年二月三日起至清償日止，按週年
利率百分之五計算之利息。
原告其餘之訴駁回。
訴訟費用由被告負擔四分之一，餘由原告負擔。
本判決關於原告勝訴部分得假執行。但被告如分別以新臺幣柒萬
捌仟元為原告供擔保後得免為假執行。
原告其餘假執行之聲請駁回。
    事實及理由
壹、程序事項：
一、按訴狀送達後，原告不得將原訴變更或追加他訴。但擴張或
    減縮應受判決事項之聲明者、請求之基礎事實同一者，不在
    此限；被告於訴之變更或追加無異議，而為本案之言詞辯論
    者，視為同意變更追加；不變更訴訟標的，而補充或更正事
    實上或法律上之陳述者，非為訴之變更或追加，民事訴訟法
    第255 條第1 項第2 款、第3 款、第2 項、第256 條定有明
    文。原告起訴時係請求(一)兩造所訂「慾望城市大樓機械停車
    設備契約」准予解除，被告應返還原告新臺幣（下同）78萬
    元及自起訴狀繕本送達之翌日起至清償日止按週年利率5%計
    算之利息；(二)被告應支付自交付購屋及機械停車設備尾款至
    退購期間之貸款利息及被告應支付故障期間機械停車設備所
    繳交之電力費。嗣於民國98年1 月23日具狀將原聲明更正為
    被告四季地產開發股份有限公司（下稱四季公司）與被告丙
    ○○應各給付原告39萬元及自本訴狀（即98年1 月23日準備
    書狀）繕本送達之翌日起至清償日止按週年利率5%計算之利
    息；復追加備位聲明為四季公司、丙○○應各給付原告25萬
    元及上開法定遲延利息。又於98年3 月17日再具狀將先位聲
    明補充為四季公司與丙○○應各給付原告39萬元及上開法定
    遲延利息，停車設備所有權由被告收回等語，其餘聲明均前
    次書狀所載。經核上開先位聲明及追加備位聲明與原告起訴
    之基礎事實同一，均係基於系爭停車設備有無瑕疵而為請求
    ，又先位聲明已減縮上開貸款利息及電力費之請求，並補充
    系爭停車設備所有權由被告收回之陳述，且被告對原告之追
    加無異議，並為本案之言詞辯論，是揆諸前開規定，原告所
    為之訴之追加，於法相符，應予准許，先此敘明。
貳、實體事項
一、原告主張：伊於97年5 月11日向被告四季公司、被告丙○○
    分別購買坐落於高雄市○○區○○段108 地號土地及其上慾
    望城市大樓之高雄市前金區○○○街200 號9 樓之3 房屋，
    並購買所附編號18號之停車位（下分稱系爭契約及系爭停車
    位），車位價款為78萬元（被告四季公司、丙○○各為39萬
    元），並於同年6 月28日交屋。然系爭停車位有設計規劃不
    良、尺寸不符內政部建築物附設停車空間機械停車設備規範
    、電力設備配置不當、系爭停車設備機坑積水等缺失，又自
    97年4 月至97年9 月故障30餘次，97年10月發生車台擠撞事
    故，並於97年11月5 日重新啟用後迄今，仍有數十次叫車不
    動之故障，故障叫修時間達79小時以上，足見系爭停車設備
    施工品質不佳，管理維護及修復均有不足之重大瑕疵，伊已
    於97年10月20日經由管理委員會以存證信函，於97年11月1
    日管理委員會召開大樓「機械車位住戶會議」時及同年12月
    間在高雄市消保官協調時均向被告為解約之意思表示，並再
    以起訴狀繕本之送達為解約之意思表示，而系爭停車位之買
    賣契約既經合法解除，被告自應將所收取之價金78萬元返還
    ；如認上開瑕疪尚未達足以解約之程度，然系爭停車位之造
    價僅為28萬元，且有瑕疵存在，伊亦得請求減少價金至28萬
    元，經減少價金後，被告尚應返還50萬元。爰依買賣之法律
    關係及民法第354 條、第359 條、第258 條等規定提起本訴
    ，並先位聲明聲明求為：(一)被告四季公司、丙○○應各給付
    原告39萬元及自起訴狀繕本送達之翌日起至清償日止按週年
    利率5%計算之利息，停車設備所有權由被告收回。(二)訴訟費
    用由被告連帶負擔。(三)願供擔保請准宣告假執行。備位聲明
    求為：(一)被告四季公司、丙○○應各給付原告25萬元及自準
    備書狀繕本送達之翌日起至清償日止按週年利率5%計算之利
    息。(二)訴訟費用由被告連帶負擔。(三)願供擔保請准宣告假執
    行。
二、被告則以：伊對原告所稱買賣房地及停車位之事實並不爭執
    ，但伊所交付之停車位並無原告所稱之瑕疵存在，其皆僅係
    因人為使用不當所造成，並均已修復完畢；又系爭停車設備
    之停車位設置尺寸係依內政部建築物附設停車空間機械停車
    設備規範第三章3.2(3)規定之不供乘車人進出使用之機械停
    車位尺寸所設計，原告誤引規範第三章3.3 關於取代坡道之
    汽車升降機機廂之設置尺寸規定，誣指系爭停車設備不符規
    定，顯屬誤導事實；又系爭停車設備係經主管機關核可建造
    並經中華民國立體停車場協會申請峻工安全檢查合格，並核
    發機械停車設備使用許可證，足徵無安全疑慮，其初期縱曾
    有瑕疵，但難認足以影響車輛停放及使用，況目前已無瑕庛
    ；另縱認有瑕疵存在，亦未達足以解約之程度，原告主張解
    除契約並無所據；末縱認系爭停車設備存有瑕疵存在而得減
    少價金，亦應以瑕疵所減少之價值為據，而非以造價為酌定
    之唯一基準等語資為抗辯。並聲明：(一)原告之訴及假執行之
    聲請均駁回。(二)訴訟費用由原告負擔。(三)如受不利判決願供
    擔保免為假執行。
三、兩造不爭執事項：
  (一)原告於97年5 月11日向被告四季公司、丙○○分別購買高雄
    市前金區○○○街200 號9 樓之3 房屋及基地，並購買所附
    編號18號之停車位，車位價款為78萬元（四季公司、丙○○
    各為39萬元），並於同年6 月28日交屋。有買賣契約在卷可
    稽。
  (二)被告有於住戶交屋時交付住戶手冊及機械車位使用手冊。
  (三)被告於97年9 月6 日召開使用說明會，請日顯公司前來教導
    承購戶如何使用系爭停車設備。
  (四)系爭停車設備經主管機關檢查後而核發之使用許可證有效期
    限至98年10月30日。
四、本件爭執事項：
  (一)系爭車位是否有原告所稱之瑕疵存在？
  (二)若有瑕疵存在，該瑕疪是否已達解約程度或僅得減少價金
    ？
  (三)若得解約時，原告解約是否合法？
  (四)若得減少價金時，其應減少之價金以若干為適當？
五、本院之判斷：
  (一)系爭車位是否有原告所稱之瑕疵存在？
  1.按當事人主張有利於己之事實者，就其事實有舉證之責任。
    民事訴訟法第277 條前段定有明文。又物之出賣人，對於買
    受人應擔保其物依第373 條之規定危險移轉於買受人時，無
    滅失或減少其價值之瑕疵，亦無滅失或減少其通常效用，或
    契約預定效用之瑕疵，但減少之程度無關重要者，不得視為
    瑕疵；買賣因物有瑕疵，而出賣人依前5 條之規定應負擔保
    之責者，買受人得解除其契約，或請求減少價金，但依情形
    ，解除契約顯失公平者，買受人僅得請求減少價金；民法第
    354 條第1 項、第359 條分別定有明文。次按，所謂物之瑕
    疵，係指存在於物之缺點而言，凡依通常交易觀念，或依當
    事人之約定認為物應具備之價值、效用或品質而不具備者，
    即為物有瑕疵( 最高法院73年台上字第1173號判例、最高法
    院85年台上字第1306號判決意旨參照) 。本件原告主張系爭
    停車位因有設計規劃不良、尺寸不符內政部建築物附設停車
    空間機械停車設備規範、電力設備配置不當、系爭停車設備
    機坑積水等缺失，復自97年4 月至97年9 月故障30餘次，97
    年10月發生車台擠撞事故，並於97年11月5 日重新啟用後迄
    今，仍有數十次故障，足見系爭停車設備施工品質不佳，管
    理維護及修復均不足，系爭停車位具有功能及性能上之重大
    瑕疵等語，惟此既均為被告所否認，自應由原告就此有利於
    己之事實負舉證責任。
  2.經查兩造簽立之系爭契約第1 條及第2條約定（見本院卷第8
    頁至第11頁）原告所購買之不動產及車位面積均與地政機關
    出具之權狀、謄本等文件相符，原告並不爭執被告出售及交
    付之系爭停車位與地政機關出具之權狀、謄本相符，且有卷
    附所有權狀影本可稽（見本院卷第290 頁），應認被告已依
    約履行交付面積相符之買賣標的物義務。又上開系爭契約並
    無載明系爭停車位之長、寬、高尺寸規格，依原告提出之被
    告「慾望城市大廈建築物竣工圖」標示（見本院卷第110 頁
    、111 頁）系爭停車設備之停車位寬度為2.286 公尺、長度
    為5.1 公尺、高度為1.8 公尺及2.164 公尺（含車台高度）
    ，此核與內政部建築物附設停車空間機械停車設備規範（下
    稱內政部機械停車設備規範，見本院卷第108 頁）第三章3.
    2(3)之不供乘車人進出使用之機械停車位，其寬度應為停放
    汽車之全寬加0.15公尺，且不得小於2.0 公尺；停車位之長
    度應在5.2 公尺以上；停車位淨高應為汽車全高加0.05公尺
    ，且不得小於1.6 公尺規格中之最小寬度、高度尺寸相符，
    而系爭停車設備雖就長度部分與上開內政部機械停車設備規
    範之長度規格固有0.1 公尺之差距，然據證人即系爭停車設
    備製造商日顯自動化工業有限公司（下稱日顯公司）之經理
    乙○○證述：停車位在建築技術規則裡面所寫的預留空間是
    2 米2 、5 米5 ，建築師是引用該規則來規劃，被告已經依
    照建築技術規則來預留空間，我們做出來的設備自然會比較
    小一點等語（見本院卷第205 頁），足見被告已依法預留建
    築技術規則或內政部機械停車設備規範認定之停車位空間，
    僅係日顯公司製造系爭停車設備時，小於被告預留之停車位
    空間致長度有些微差距，惟系爭停車設備縱使長度部分較上
    開內政部機械停車設備規範之長度短少0.1 公尺，然因應測
    量儀器及人為技術性誤差之考量，並兼具公平性及彈性，此
    等誤差值既屬甚微，應認係在系爭契約可容許之誤差範圍，
    而難認為有瑕疵。復由市售一般中小型房車之長度多在5.1
    公尺以下，故應無礙於一般中小型車輛之停放及進出，此實
    難認系爭停車設備有減少其通常效用之瑕疵，原告主張系爭
    停車位有與內政部機械停車設備規範規格不符之瑕疵云云自
    無可取。
  2.又被告抗辯系爭停車設備因應慾望大樓基地條件之限制，乃
    採用較新式之多層箱型循環式停車裝置，使用人停車時只要
    將車輛停放於車台安全位置上，再從外部操作器進行操作，
    設備即可自行運轉將車輛移送至使用人車位停放；取車時使
    用人亦只要從外部操作器進行操作，設備會自行運轉將車輛
    移送至出口並自動將車輛轉向後，出入門會自動打開，使用
    人即可將車輛開出，完全不用進入停車場或須駕駛車輛停至
    車位上，此有別於一般傳統之機械停車設備，有提出之機械
    式停車場安全標準（多層循環式）、建築物機械停車設備竣
    工檢查表可稽（見本院卷第32頁、第38頁），並已取得主管
    機關高雄市政府核發之建築物機械停車設備許可證，有上開
    建築物機械停車設備許可證〔有效期限至98年10月30日〕附
    卷可查（見本院卷第36頁、第44頁），並為原告所不爭執，
    故被告抗辯系爭停車設備已符合科技或專業水準可合理期待
    安全性之產品，應堪採信。
  3.再系爭停車設備因與傳統機械停車位之停放方式及使用方式
    相異，必與傳統機械停車位用電量相異；又據證人乙○○證
    稱：這一套設備只有一個出入口，會較我們以前看到的機械
    停車位有三個出入口耗時、耗電，與一般傳統機械停車位不
    同，不能與該等停車位相提並論等語（見本院卷第207 頁至
    第208 頁），是系爭停車設備應較傳統機械停車位耗時、耗
    電固堪認定，惟原告於購買系爭停車位時，應已知悉或可得
    知悉其所購買之停車位係屬此類型停車設備，其於斯時理當
    足以判斷日後出入時間及耗電量較傳統機械停車位為高，縱
    使如原告所稱於訂約及交付系爭停車位時，系爭停車設備均
    在維修保養而無法試車，然其仍應得以預見使用系爭停車位
    之方式及日後負擔應較平面及傳統機械停車位為重，自不得
    以此執為系爭停車位具有瑕疵。又系爭停車設備之耗電量每
    月約為2 萬多元，被告並已針對叫車時間過長而委請日顯公
    司將標準設計速度由30輸出加快至35輸出等情，有被告提出
    電費明細、電費單、日顯公司函足證（見本院卷第75頁至第
    80 頁 ），原告對上開證據形式及實質真正亦不爭執，堪信
    被告抗辯每月耗電量之費用為2 萬多元及已調整加快取車速
    度一節為真，原告強指每月耗電量為4 、5 萬元，且始終未
    提出其他大樓在使用相類於系爭停車設備所須耗電量及電力
    設備配置較系爭停車設備為佳，取車速度亦較系爭停車設備
    為快，僅空言主張系爭停車設備有電費電力設備配置不當及
    耗時等瑕疵云云，難謂可採。
  4.另原告雖主張系爭停車設備有機坑積水之缺失云云。惟據證
    人乙○○證稱：一般傳統的機械停車位或系爭停車位都會有
    集水坑，把水集合後用抽水馬達抽出去，積水跟我們無關，
    因為我們沒有用到水，被告裝抽水馬達把水抽出去，是一般
    大樓的作法，抽水馬達要水有一定的高度才能啟動浮球開關
    ，才啟動抽水馬達把水抽出去，依照片（即本院卷122 頁）
    所示這是正常的，如果淹過積坑才不正常，以現在的照片顯
    示是安全的等語（見本院卷第208 頁、第209 頁）。足見系
    爭停車設備旁設置集水坑係一般大樓之作法，且目前該集水
    坑之積水並未溢出，核屬正常使用狀況，未有何危及系爭停
    車設備之情，原告空言指摘系爭停車設備有機坑積水缺失係
    屬瑕疵云云，顯無足採。
  5.原告復主張系爭停車設備自97年4 月至97年9 月故障30餘次
    ，97年10月發生車台擠撞事故，並於97年11月5 日重新啟用
    後迄今，仍有數十次故障，足見系爭停車設備施工品質不佳
    ，管理維護及修復均不足，系爭停車位具有功能及性能上之
    重大瑕疵等語，惟被告則抗辯故障多為人為缺失，且自97年
    10月間修復並於97年11月重新啟用後迄今已無瑕庛等語置辯
    。經查：
  (1)原告主張自97年4 月至同年9 月故障30餘次，97年10月發生
    車台擠撞事故，並於97年11月5 日重新啟用之事實，已提出
    駐場維修明細為證（見本院卷第124 頁），核與被告提出之
    駐場維修明細之時間、故障狀況大致相符，且為被告所不爭
    執，應堪信為真實。又原告以上開故障係屬瑕疵，被告則抗
    辯係人為使用不當之疏失所致，並於駐場維修明細備註欄載
    明造成之原因多為人為因素。經核上開維修明細之真正既為
    兩造所不爭執，而觀諸造成車位異常或故障之原因確多為人
    為因素，僅有少部分係屬非人為因素造成之故障，並因已於
    短時間內修復排除，系爭停車設備初期所生之故障既均已排
    除，被告抗辯初期縱使確有瑕疵惟伊已修復，應非全屬無據
    。
  (2)原告主張自97年11月5 日重新啟用後迄今，仍有數十次故障
    ，已提出97年11月5 日以後迄98年6 月中旬間之設備故障登
    記簿、叫修紀錄、維修明細到院（見本院卷第129 頁至第13
    4 頁、第214 頁），是認系爭停車設備確有施工品質不佳，
    管理維護及修復均不足之瑕疵等語。惟查，據證人乙○○證
    稱：系爭停車設備在被告銷售時已交付，去年5 月時住戶反
    應出入車速度較慢要求加快，有些住戶因不了解停車出入方
    式所以當試車時是OK，但他們出入車時卻有問題，因為出入
    口有一個旋轉台，車子進入時一定要打直進入，如果方向有
    偏而要到入內才打直的話，則機械的定位開關會跑掉，早期
    希望被告能跟住戶做教育訓練，但效果不彰，所以常常故障
    ，之後就再加裝一些定位設備，例如在旋轉台的上面加裝四
    個固定器以免車子進入時因未能打直而造成定位開關跑掉情
    形；其後發生的事有些是感應扣問題，感應扣有時感應不良
    會導致沒叫到車或叫錯車，在初步反應後我們就會做檢查，
    並把原先的感應機換掉，而感應機非常靈敏，不能有電磁類
    的東西，在做更換時可能會有些住戶以為車台又故障；97年
    10 月6日發生事故係因多給一個感應扣在某住戶試車時卡在
    升降道上致車輛受損，已向住委會及被告表示要一個月時間
    來檢查該設備有何問題，這段時間並由日顯公司付費在附近
    租車位給住戶停車使用，檢查結果又加裝了一些東西，程式
    又重新做修正，之後被告要求我們在上下班期間在住戶地下
    停車場駐場為期3 個月，目的是要教導住戶如何使用及了解
    在加裝及修正後停車設備是否已經完善，這3 個月陸續尚有
    幾次狀況發生，其中有一次是黃油加太多滴到開關而導致整
    個停車位暫時不能使用，由人員檢查後再行啟用；其他狀況
    有的是住戶車輛天線未收或車輛過高，也有的是我們的設備
    定位例如供應商業非供應德國而係供應大陸的產品導致定位
    較差，此部分也已經更新了；又從98年1 月起迄今還是有狀
    況發生，如98年5 月27日發生感應上有問題沒辦法叫車，懷
    疑可能是內部有蟑螂等，因為在地下室有時會有灰塵、蜘蛛
    之類的東西，而有些狀況是台電送電電流不穩定也會發生叫
    車有狀況，電流不穩定我們人員到現場也無法解決，這個跟
    相連停車塔有關係，它的感應需要更高的敏感度，造價也比
    較高，因為受限於建地的地形狹小不能用一般的機械式停車
    設備，相信這個設備與住戶會有一段磨合期，類似蜘蛛及台
    電的狀況各只有發生過一次，定位開關狀況則造成約5 至6
    次，其他的狀況如剛才所講天線沒收、停的車位太後面等情
    。這個設備出入口只有一個，如果有狀況當然全部不能使用
    ，但除97年10月狀況較嚴重而須整修外，其他狀況都在當日
    或大部分都是2 、3 小時內即處理完畢等語（見本院卷第20
    5 頁至第209 頁），其復稱：從98年3 月4 日到6 月4 日所
    發生的障礙，其中98年6 月12日那次我們查不到原因，設備
    也沒有故障，重新啟動後就OK了，98年6 月15日為了讓設備
    更穩定所以更換比較好的變頻器，…，這次維修只是參數設
    定，其他關於定位的開關如上所述，車區位置不對可能是感
    應不對，但我們也不清楚，車台定位是我們的問題，U 型光
    電故障是設備在運轉後會有一些空間出來，必須每個月定期
    保養調整；L 型開關異常我不清楚，因為從我的叫修紀錄單
    看不出來，相關叫修紀錄內容影印後提供鈞院參酌等語（見
    本院卷第210 頁至第211 頁），是由證人乙○○所述，系爭
    停車設備現場故障狀況大致有住戶停車時操作不佳或未依規
    定操作、感應扣感應或操作未當、車台定位異常、車區位置
    不對、地下室微塵異物、台電電流不穩、U 型光電故障、L
    型開關等原因。而依證人所述關於車區位置不對、地下室微
    塵異物、台電電流不穩、U 型光電故障、L 型開關等原因，
    應屬機器設備在使用一段時間後之設備保養及調整問題，並
    非系爭停車設備本身有瑕疵；另就住戶停車時操作不佳或未
    依規定操作及感應扣操作問題，則多屬人為因素造成；然就
    車台定位異常部分，則屬該公司之問題，亦即證人乙○○並
    不否認系爭停車設備之車台定位不穩定，常因不同使用者操
    作結果導致系爭停車設備之車台定位產生異常及故障，且須
    一再調整或加裝一些固定器之定位裝置，始可使駛入車台之
    車輛定位正常，故系爭停車設備難謂無瑕疵。
  (3)繼以系爭停車位僅有一出入口，倘因住戶及親友往來而須使
    用系爭停車設備時，均因車台定位未能廣泛適應一般駕駛者
    駕駛行為而產生異常，且此等頻率係每週或每月均發生，縱
    使該等異常足以在1 至2 小時內即可排除，仍對住戶之生活
    品質造成影響，難謂無減少系爭停車設備之功能及便利性。
    又被告在購入系爭停車設備時，既已知悉系爭停車設備感應
    敏銳，並在住戶使用時，須由住戶確實打直駛入車台始可定
    位準確，且須符合一定車身大小並操作正確無誤始可入內停
    車，否則均會造成或多或少之故障或異常，被告理應在出售
    各停車位時，將此等情事告知各購買住戶，並先行教導購買
    之住戶者試車及停放，以免因任一住戶之不當使用造成全體
    住戶之不便，甚至被告可派員長期駐守車道車台前教導或代
    為駛入以避免不熟悉使用方式之駕駛人產生不便利性，然被
    告並未為之，致住戶在未熟悉使用操作模式前即開始使用，
    並因系爭停車設備之車台定位非屬穩定及感應、調整性佳之
    設備，致無法一一因應略為偏差之駛入行為，致時生定位不
    準之故障或異常，並因系爭停車設備僅有一出入口出入而影
    響全體住戶之出入，縱使如被告所辯先前即曾將車台操作方
    式交予住戶並已於97年9 月間委請日顯公司教導住戶使用系
    爭停車設備等情，亦難謂系爭停車設備之不便利性及車台定
    位之瑕疵，應責由日後購買停車位之住戶自行承擔及磨合。
    故原告在購買系爭停車位時因無法得知此等不便利性而予以
    購入，縱使系爭停車位並無安全上之虞慮或明顯品質瑕疵，
    惟因整體停車設備使用上具有不便利，並因車台定位狀況須
    由製造商日顯公司一再校正及維修，自影響其效用及經濟價
    值，委實難謂被告交付之系爭停車位無瑕疵，被告辯稱並無
    瑕疵，自非可採。
  (二)若有瑕疪存在，該瑕疪是否已達解約程度或僅得減少價金
    ？
    按「買賣因物有瑕疵，而出賣人依法應負擔保之責者，買受
    人得解除其契約或請求減少價金。但依情形，解除契約顯失
    公平者，買受人僅得請求減少價金。」民法第359 條定有明
    文。原告固主張前開系爭停車位因有設計規劃不良、尺寸不
    符內政部建築物附設停車空間機械停車設備規範、電力設備
    配置不當、系爭停車設備機坑積水等缺失，復自97年4 月迄
    今仍有數十次故障，故認系爭停車設備施工品質不佳，管理
    維護及修復均不足之功能及性能上之重大瑕疵等語。惟如前
    述，除系爭停車設備之不便利性及車台定位之瑕疵外，其餘
    有關設計規劃不良、車位尺寸不符、電力設備配置不當、機
    坑積水等缺失之主張並無足採。又上開瑕疵是否已達足以解
    約之情事，應衡量是否已達影響系爭停車位之結構及使用安
    全致原告無法為通常之使用為準，如該瑕疵未達此程度，則
    原告解除契約顯失公平時，自不得行使解約權，而僅得請求
    減少價金。本院認系爭停車設備並無結構不安全而不適合停
    放及使用，且目前亦未造成任何損傷致不堪使用之程度，故
    認上開瑕疵並無從認為重大至足以達到解約之程度。是認原
    告主張解除契約，尚非可採，惟原告購買之系爭停車位既有
    前開瑕疵，其備位請求減少價金，自屬有據。
  (三)若得解約時，原告解約是否合法？
    如前所述，本件尚未達解約之程度，原告不得解除契約，縱
    使原告曾為解約之意思表示，亦屬不合法，而無庸再予贅論
    。
  (四)若得減少價金時，其應減少之價金以若干為適當？
    本件原告購買之系爭停車位既有前開瑕疵，雖該瑕疵並不足
    致解除契約之程度，然上訴人仍得據以請求減少價金。又減
    少價金之數額，應以瑕疵物於買賣當時應有之實際價格，與
    無瑕疵時之應有價格之比例算定（參閱最高法院88年台上字
    第642 號裁判意旨），本院斟酌系爭停車位存有前述瑕疵，
    且系爭停車位因使用不便利性必然影響停車位價格而減少價
    額，復斟酌全體住戶使用不便情形、發生故障頻率、維修狀
    況、系爭停車設備之使用壽命及原告買賣系爭停車位之實際
    價格與若無瑕疵時之應有價格等情，認系爭停車位應減少價
    金20% 即減少156,000 元（計算式＝780,000 元×20% ）為
    適當，並較符社會常情及市場價值。是原告請求減少其向被
    告四季公司、丙○○所購系爭停車位價金各減少78,000元，
    核屬有據，逾此部分則無理由。
六、綜上所述，系爭停車位之瑕疵並無從認為重大至足以達到解
    約之程度，故原告以其已解除契約，並先位請求被告四季公
    司、丙○○應各給付原告39萬元及自起訴狀繕本送達翌日起
    至清償日止按週年利率5%計算之利息，停車設備所有權由被
    告收回，為無理由。另本院審酌系爭停車位之瑕疵程度及造
    成原告日常生活不便，引發車位交易價格之貶抑等情狀，認
    原告請求減少價金核屬有理由，並以156,000 元為適當，故
    原告請求被告四季公司、丙○○應各給付原告78,000元及自
    準備書狀繕本送達翌日即98年2 月3 日起至清償日止按週年
    利率5%計算之利息，洵屬正當，應予准許，逾此範圍者即為
    無據，應予駁回。
七、本判決第1 項被告應給付之金額未逾50萬元，依民事訴訟法
    第389 條第1 項第5 款規定，應依職權宣告假執行。至原告
    雖聲請就勝訴部分為假執行之宣告等語，惟本院既已依職權
    宣告假執行，因認原告此部分聲請，僅為促請本院為職權發
    動，併予敘明。另被告亦聲明願供擔保請准宣告免為假執行
    ，經核均與規定相符，爰酌定相當之擔保金額予以宣告。
八、本件原告之訴為一部有理由，一部無理由，依民事訴訟法第
    78條、第85條第1 項、第390 條第2 項、第392 條第2 項，
    判決如主文。
中    華    民    國    98    年    10    月    28    日
                  民事第四庭  審判長法  官  黃宏欽
                                    法  官  楊淑儀
                                    法  官  楊淑珍
正本係照原本作成。
如不服本判決，應於送達後20日內，向本院提出上訴狀並表明上
訴理由，如於本判決宣示後送達前提起上訴者，應於判決送達後
10日內補提上訴理由書（須附繕本）。
中    華    民    國    98    年    10    月    28    日
                                    書記官  吳良美


司法院資訊處製作；財團法人民間司法改革基金會備份。
